【裁判字號】    88,家上,115
【裁判日期】    890822
【裁判案由】    離婚等
【裁判全文】
臺灣高等法院民事判決  八十八年度家上字第一一五號
    上  訴  人  乙○○○
    被  上訴人  甲○○
    訴訟代理人  曹肇揆律師
右當事人間離婚等事件，上訴人對於中華民國八十八年一月二十五日臺灣臺北地方法
院八十七年度婚字第一六二號第一審判決提起上訴，本院判決如左：
    主    文
上訴駁回。
第二審訴訟費用由上訴人負擔。
    事    實
甲、上訴人方面：
一、聲明：
（一）原判決廢棄。
（二）准上訴人與被上訴人離婚。
（三）兩造所生之次女王婷權利義務之行使或負擔應由上訴人任之。
（四）被上訴人應給付上訴人新台幣（下同）三百萬元及自起訴狀繕本送達之翌日起
      ，至清償日止，按年息百分之五計算之利息。
（五）第四項請求願供擔保請准宣告假執行。
二、陳述：與原判決記載相同，茲引用之。
三、証據：援用原審之立證方法。
乙、被上訴人方面：
一、聲明：求為判決：上訴駁回。
二、陳述：與原判決記載相同，茲引用之。
三、証據：援用原審之立證方法。
    理    由
一、本件上訴人起訴主張：兩造於民國（下同）七十四年二月十六日結婚，並育有長
    女王家玲（七十四年十一月三日出生）及次女王婷（七十八年三月二十一日出生
    ），詎被上訴人竟於八十五年十二月間與訴外人孫劍玫通姦，經本院判處有期徒
    刑三月確定，兩造間已因上開情事而感情破裂，加以被上訴人曾毆打上訴人，實
    難以再繼續維持婚姻等情，爰分別依民法第一千零五十二條第二項、第一千零五
    十五條第一項、第一千零五十六條第二項及第一千零五十七條規定，求為命(一)准
    兩造離婚；(二)兩造所生之次女王婷權利義務之行使或負擔由上訴人任之；(三)被上
    訴人給付非財產上之損害一百萬元及贍養費二百萬元，合計三百萬元並加付法定
    遲延利息之判決。
    被上訴人則以：上訴人曾於八十六年九月四日以被上訴人與孫劍玫通姦而有民法
    第一千零五十二條第一項第二款所規定之事由，另案請求准許兩造離婚（原審八
    十六年度婚字第四○四號），惟因上訴人起訴已逾同法第一千零五十三條所規定
    之六個月除斥期間，業經原審判決其敗訴確定在案，上訴人自不得再以此原因事
    實，主張係屬同法第一千零五十二條第二項所規定之重大事由，請求離婚；又被
    上訴人亦不同意兩造所生之次女王婷由上訴人監護等語，資為抗辯。
二、經查上訴人主張兩造於七十四年二月十六日結婚，並育有長女王家玲（七十四年
    十一月三日出生）及次女王婷（七十八年三月二十一日出生），婚姻關係現仍存
    續中，被上訴人於八十五年十二月間與訴外人孫劍玫通姦，業經本院判處有期徒
    刑三月確定之事實，業據其提出戶籍謄本及本院八十六年度上易字第三五八九號
    刑事判決為証（見原審卷七至十一頁），且為被上訴人所不爭執，固堪信為真實
    。
三、惟按民法第一千零五十二條第一項第二款與第二項所規定之離婚事由，各有其不
    同之要件，且如已有上開第一項第二款之離婚事由，亦無再依同條第二項規定訴
    請離婚之餘地，此觀該第一千零五十二條第二項所定「有前項以外之重大事由難
    以維持婚姻者，夫妻之一方得請求離婚」之規定至明，苟如已依民法第一千零五
    十二條第一項第二款事由起訴請求離婚，因除斥期間經過致其訴為無理由後，仍
    得再就同一原因事實依同條第二項規定訴請離婚，則除斥期間之規定將形同虛設
    ，殊非立法本意。經查上訴人曾以被上訴人與孫劍玫通姦而有民法第一千零五十
    二條第一項第二款所規定之事由，另案請求准許兩造離婚，惟因上訴人起訴已逾
    同法第一千零五十三條所規定之六個月除斥期間，業經原審判決其敗訴確定在案
    ，有原審八十六年度婚字第四○四號民事判決可稽（見原審卷七二至七三頁），
    依上開說明，上訴人自不得再以此原因事實，主張係屬同法第一千零五十二條第
    二項所規定之重大事由，請求離婚（見本院卷一一○頁）。此外，上訴人復不能
    証明被上訴人曾毆打伊，以及兩造間有何重大事由難以維持婚姻（見本院卷一一
    ○頁），是上訴人依據民法第一千零五十二條第二項之規定，請求離婚，即屬不
    應准許。
四、上訴人請求判決離婚既屬不應准許，則上訴人分別依民法第一千零五十五條第一
    項、第一千零五十六條第二項及第一千零五十七條之規定，請求兩造所生之次女
    王婷由其監護及被上訴人應給付其因判決離婚所受之非財產上之損害一百萬元、
    贍養費二百萬元暨法定遲延利息，亦均屬不應准許。
五、從而，原審所為上訴人敗訴之判決，核無違誤。上訴論旨仍執前詞指摘原判決不
    當，求予廢棄改判，為無理由。
六、至兩造其餘攻擊或防禦方法及未經援用之証據，經本院斟酌後，認為均不足以影
    響本判決之結果，自無逐一詳予論駁之必要，併此敘明。
據上論結：本件上訴為無理由，依民事訴訟法第四百四十九條第一項、第七十八條，
判決如主文。
中      華      民      國    八十九    年      八      月    二十二    日
                                臺灣高等法院民事第十三庭
                                    審判長法  官  林  鄉  誠
                                          法  官  謝  碧  莉
                                          法  官  陳  駿  璧
右正本係照原本作成。
如不服本判決，應於收受送達後二十日內向本院提出上訴書狀，其未表明上訴理由者
，應於提出上訴後二十日內向本院補提理由書狀（均須按他造當事人之人數附繕本）
上訴時應提出委任律師或具有律師資格之人之委任狀；委任有律師資格者，另應附具
律師及格證書及釋明委任人與受任人有民事訴訟法第四百六十六條之一第一項但書或
第二項（詳附註）所定關係之釋明文書影本。
中      華      民      國    八十九    年      八      月    二十五    日
                                          書記官  鄭  淑  昀
附註：
民事訴訟法第四百六十六條之一（第一項、第二項）：
對於第二審判決上訴，上訴人應委任律師為訴訟代理人。但上訴人或其法定代理人具
有律師資格者，不在此限。
上訴人之配偶、三親等內之血親、二親等內之姻親，或上訴人為法人、中央或地方機
關時，其所屬專任人員具有律師資格並經法院認為適當者，亦得為第三審訴訟代理人
。


司法院資訊處製作；財團法人民間司法改革基金會備份。
